【裁判字號】    92,訴,12
【裁判日期】    920428
【裁判案由】    調整重劃區分配圖
【裁判全文】
臺灣嘉義地方法院民事判決  九十二年度訴字第一二號
    原      告  丑○○
                丙○○
                子○○
                乙○○
    訴訟代理人  蕭世芳律師
    被      告  朴子市內厝自辦市地重劃區重劃會
                            住.
    法定代理人  甲○○      住.
    訴訟代理人  寅○○      住.
    被      告  庚○○      住.
                丁○○      住.
    右  一  人
    訴訟代理人  戊○○      住.
    被      告  己○○      住.
                癸○○      住.
                壬○○      住.
    兼  右三人
    訴訟代理人  辛○○      住.
右當事人間調整重劃區分配圖事件，本院判決如左：
    主      文
原告之訴駁回。
訴訟費用由原告負擔。
    事實及理由
一、本件原告起訴主張：坐落嘉義縣朴子市○○段三一地號、地目為旱、面積四千五
    百九十一平方公尺（以下稱系爭土地）曾依獎勵土地所有權人辦理市地重劃辦法
    第二、三條規定，參與自辦市地重劃，並組織「朴子市內厝自辦市地重劃區重劃
    會」。嗣被告朴子市內厝自辦市地重劃區重劃會於九十一年九月四日公告重劃後
    土地分配圖，惟因未將原告應分得土地分配予原告等父子單獨取得，卻仍與被告
    丁○○、己○○、癸○○、壬○○、辛○○、庚○○等人保持共有之形式，重劃
    嘉義縣朴子市○○段一○三二地號，損害原告權益，且違背法令，爰依獎勵土地
    所有權人辦理市地重劃辦法第三十二條第二項及民法第八百二十三條有關共有物
    分割規定，請求判決土地分割，並調整分配圖等語。被告朴子市內厝自辦市地重
    劃區重劃會則以：兩造對於土地分配位置業已協調成立，至於有關土地共有問題
    ，亦因法令之明文規定，原告請求於法不合等語置辯。
三、次查，依獎勵辦法第三十二條第一項之規定，得訴請司法機關裁判之事項，限於
    ：「重劃區土地分配完畢後，理事會檢具左列圖冊提經會員大會通過後，公告公
    開閱覽三十日，並通知土地所有權人：一、計算負擔總計表。二、重劃前後土地
    分配清冊。三、重劃後土地分配圖。四、重劃前地籍圖。五、重劃前後地號圖。
    」等列舉之五項。本件原告係請求被告將分配之土地從共有狀況改為各自單獨所
    有，並未就前述列舉之圖冊表示不服，即已逾越獎勵辦法所規定得向司法機關請
    求裁判之範圍，是其請求即屬無據。又依市地重劃實施辦法第三十一條第一項第
    四款既有規定「分別共有土地，經共有人過半數及其應有部分合計過半數之同意
    ，或其應有部分合計逾三分之二之同意者，得分配為單獨所有」，可見，就關於
    自辦市地重劃事務，市地重劃實施辦法第三十一條第一項第四款之規定應屬民法
    有關共有物分割之特別規定。本件原告等四人持有面積既未達上述得分配單獨所
    有之規定，則被告所為之土地重劃分配既依法令而為，即無不法可言。原告指其
    僅屬訓示規定，違反民法規定云云，恐屬誤會，誠非允當。
二、查民間自辦市地重劃，乃係重劃區之土地所有權人為達地盡其利，促進地方快速
    發展之目的，共同協調合致，召開會員大會擬定、決議相關土地重劃分配事宜，
    而重劃分配結果之認可，依前揭重劃會章程第七條第五點規定則須經會員大會決
    議通過，具有高度之自治性，倘有異議並非不可協調再為擬定分配事宜。又按土
    地法第一百三十五條規定，施行土地重劃區內之各宗土地均需重新規定其地界。
    又依獎勵土地所有權人辦理市地重劃辦法第三十一條及市地重劃實施辦法第五章
    之規定，重劃之土地應重新為土地之分配，市地重劃實施辦法第三十一條並詳細
    定有重劃後土地分配之位置準則及調整分配之方法。因此，已列入自辦市地重劃
    區之土地，重劃後其原有土地之地形、位置、面積均可能調整變動，且該重劃之
    共有土地縱經為裁判分割，共有人以後亦應受重劃後土地分配結果之拘束。本件
    原告即共有人主張依民法第八百二十三條之規定請求為裁判分割，依前開說明，
    即屬欠缺權利保護必要之要件，自屬不應准許。
四、從而，原告訴請依獎勵土地所有權人辦理市地重劃辦法第三十二條第二項及民法
    第八百二十三條有關共有物分割規定，請准判決分割，於法未洽，應以駁回。
五、本件判決之基礎已臻明確，兩造其餘攻擊防禦方法及舉證，核與判決無影響，爰
    不另一一論述，併此敘明。
六、據上論結，原告之訴為無理由，依民事訴訟法第七十八條，判決如主文。
中      華      民      國    九十二    年      四      月    二十八    日
~B臺灣嘉義地方法院民事第二庭
~B    法  官  蕭道隆
右為正本係照原本作成
如對本判決上訴須於判決送達後廿日內向本院提出上訴狀
中      華      民      國    九十二    年      四      月    二十八    日
~B    書記官  沈育坤


司法院資訊處製作；財團法人民間司法改革基金會備份。
